臺北高等行政法院判決
　　　　　　　　　　　　　　　　　　 95年度訴字第02611號
　　　　　　　　　　　　　　　.
原　　　告　鴻總企業股份有限公司
代　表　人　甲○○（董事長）
訴訟代理人　丁○○
被　　　告　財政部基隆關稅局
代　表　人　丘欣（代理局長）
訴訟代理人　乙○○
　　　　　　丙○○
上列當事人間因虛報進口貨物產地事件，原告不服財政部中華民
國95年6 月6 日台財訴字第09500147770 號訴願決定（案號：第
00000000號），提起行政訴訟，本院判決如下：
　　主  文
原告之訴駁回。
訴訟費用由原告負擔。
　　事  實
一、事實概要：原告於民國（下同）93年2 月18日、93年2 月23
    日委由恆益報關有限公司向被告報運進口POLISHED TILES兩
    批（報單第AE/93/0761/1175 、AE/93/0835/0356 號），申
    報貨品分類號列第6907.90.00.00-3 號，輸入規定MWO ，原
    申報產地為印尼，經被告查驗結果，認定產地為中國大陸，
    且屬未准許開放進口之大陸物品，原告涉有虛報產地逃避管
    制之情事，被告乃依據海關緝私條例第37條第3 項規定轉據
    同條例第36條第1 項、第3 項規定，各處以貨價1 倍之罰鍰
    計新臺幣（下同）3,540,638 元、2,873,505 元，並沒入貨
    物。原告不服，申請復查，經被告以93年9 月27日基普復二
    六字第0931010277號復查決定駁回其申請，提起訴願，經財
    政部以94年9 月30日台財訴字第09400448030 號訴願決定將
    原處分（復查決定）撤銷，由被告另為處分。嗣被告重行審
    查，以95年1 月6 日基普復二六字第0951000707號復查決定
    維持原核定，原告復提起訴願遭決定駁回，遂提起行政訴訟
    。
二、兩造聲明：
　(一)原告聲明：
    1.訴願決定及原處分均撤銷。
    2.訴訟費用由被告負擔。
　(二)被告聲明：
    1.駁回原告之訴。
    2.訴訟費用由原告負擔。
三、兩造之爭點：被告認系爭貨物產地為中國大陸，是否有據？
　(一)原告主張之理由：
    1.本件係訴外人葉福昌冒用原告名義報運進口貨物2 批，並
      非原告之行為，原告亦不知情，而無故意過失可言，故對
      原告裁罰，實無理由。
    2.本件係自印尼進口貨物：
      (1)系爭貨物係由印尼P.T.CAHAYA MULTI GRAHA ABADI磁磚
        製造商所製造，並經印尼工業及貿易署檢驗後，於93年
        2 月25日核發編號02984 及02985 號之產地證明書，該
        證明書記載，系爭貨物原產地為印尼，起運地點為印尼
        SURABAYA，且由印尼出口商表示在印尼生產或製造，與
        原告提出之進口報單、裝運單、發票及保險單等單據均
        為相符。
      (2)原告所附我國駐印尼代表處經濟組函復被告所屬五堵分
        局之93年8 月3 日印尼經字第09300004680 號函即稱，
        有關查證印尼P.T.CAHAYA MULTI GRAHA ABADI公司來函
        ，說明有關發票及包裝明細有所不同之原因，是該製造
        商將貨品出售予出口商（CV MULIA GRAHA INDONESIA公
        司），屬印尼境內買賣文件，足見該批貨物係印尼產品
        。
    3.本件是否全為大陸製造，關係裁罰之金額及內容，被告報
      請關稅總局進口貨物原產地認定委員會（下稱原產地認定
      委員會）鑑定產地，係以抽查查驗之方式為之，並因磁磚
      背面有可疑磨痕，且與報單申報之貨名、規格及數量皆相
      符，而推斷整批貨物均為大陸製造。惟僅以抽查之方式為
      之，並不客觀，且失於率斷。而磁磚有可疑磨痕並不能證
      明該貨物為大陸製造，系爭鑑定顯然不符經驗及論理法則
      。
    4.印尼地區是否並無任何製造生產80x8O cm拋光磚能力之公
      司，尚值懷疑，進口貨物原產地認定委員會以印尼地區除
      Essenza 公司外，並無任何工廠有製造生產80x8O cm拋光
      磚之能力為由，認定貨物係大陸進口，並不妥當。且我國
      之行政權或司法權並未及於外國，外國廠商必會拒絕我方
      人員查訪，若僅以實地查訪Mulia 工廠時，遭到拒絕為由
      ，而為不利原告之認定，顯不合法。
　(二)被告主張之理由：
    1.原告報運自印尼進口之16只貨櫃，經被告查驗結果，來貨
      背面字樣、圖樣等部位，發現有明顯之磨痕，有違正常商
      品標示之情形，致其申報之產地及所提供之產地證明書或
      其他相關文件，均不足採信。一般正常磁磚背面會烙印有
      廠商字樣、商標（Logo）或產地標示，而來貨於查驗時發
      現背面有明顯磨痕，無法辨識，原告及出口商皆無法提出
      合理之解釋，顯然有偽造作假。來貨如非中國大陸產製，
      實無將已燒烙之廠商字樣、商標或產地標示等再予以磨銷
      之必要。
    2.原產地認定委員會係職司貨物產地查核、認定之專責機構
      ，由學者、權威專業人士等組成，秉持客觀、超然、嚴謹
      之態度研判認定產地。為求程序之合法性，被告乃報請原
      產地認定委員會認定產地，嗣經財政部關稅總局以94年12
      月1 日以台總局認字第0941023837號、第0941023836號函
      復稱：「．．．經原產地認定委員會94年11月28日第23次
      審議會決議認定其原產地為中國大陸」；又按進出口貨物
      查驗準則第20條規定：「進口貨物如在查驗過程中，發現
      有未申報、偽報貨名、品質、規格或匿報數量等違章情事
      時，以全部查驗為原則，俾明瞭整批貨物之真實情形。但
      在繼續查驗中，如已查驗部分足以推斷整批貨物之真實內
      容者，得酌情免予繼續開驗。」準此，被告之查驗於法有
      據，況且全部貨物有一致性，原告所稱應為臆測之詞。
    3.原告於復查申請書、訴願書既已承認同意借牌予訴外人葉
      福昌，有關補稅情事及刑事責任，乃原告與葉福昌間之民
      事法律關係，非屬關務行政爭訟範疇，被告依法論處，洵
      無不當，又姑不論原告始終無法對於產地提出合理說明之
      行為是否構成故意，原告借牌予他人從事非法進口管制物
      品之情事，難謂對於本案貨物之逃避管制全無過失，況原
      告既稱被冒名報運貨物，復堅稱來貨為印尼製造且舉證相
      關文件，前後說詞相互矛盾。
    4.原告提供之相關文件經審查均不足採信：
      (1)本案進口日期為93年2 月17日，原告所提供之出口廠商
        說明函，其上日期竟為「March 25.2003 」。依原告之
        說明，報關時原所附之發票為「PROFORMA INVOICE」，
        係於正式發票（INVOICE ）開立前用以確認雙方交易之
        文件，惟所稱編號為MGI/040206之「正式」發票（事後
        再提供的），及裝箱單上打印之日期皆為「6-Feb-2004
        」，時間竟前於報關時所附（所稱PROFORMA）INVOICE
        之日期FEB.7.2004，與原告之說法，顯相矛盾，且報關
        時原所附編號為MGI/040134之INVOICE 及PACKING LIST
        ，其上既無「PROFORMA」字樣（被告即認定為正式發票
        ），簽名更與嗣後提供之編號為MGI/040206之「正式」
        發票及裝箱單其上簽名完全不符。依經驗法則及文件之
        前後邏輯關係推論，若非原附發票及裝箱單係偽造，即
        屬後送之「正式」發票及裝箱單為本案送查後另請託報
        單上出口商製作，逃避管制之意圖甚明。
      (2)依原告事後提供之「正式」發票及裝箱單，進口瓷磚（
        POLISH TILES）數量應為12,960 PIECES （4,320 CAR-
        TONS）與報單原申報之數量12,480 PIECES （4,160
        CARTONS ），並不相符，且無其他證據足以說明嗣後提
        供之「正式」發票及裝箱單，即為針對系爭貨物開立。
      (3)報關時所附之原產地證明書（ORIGINAL,Reference No.
        ：02984/SBY/2004）其上登載數量及貨名為：4,320CTN
        =12,960 PCS OF POLISHED TILES ，與報單申報亦不相
        符，無法證明是項產證乃針對系爭貨物所核發。
      (4)原告於93年4 月22日再補送說明文件，該打印日期為
        APR -19-2004之文件，僅由形式上觀之，頁首出口商
        LOGO圖樣及地址電話與頁尾公司章及負責人簽名等，係
        經電腦掃描，與內文係直接打印於上並非經電腦掃描有
        明顯出入，否則信件結尾問候語「BEST REGARDS」何需
        重複繕打，是項文件顯係作假，正確性不足採信。另有
        關報單第AE/93/0835/0356 號案情與前者相同。
　　理  由
一、原告起訴後，被告代表人變更為丘欣，是新任代表人具狀聲
    明承受訴訟，核無不合，應予准許，合先敘明。
二、按「報運貨物進口而有左列情事之一者，得視情節輕重，處
    以所漏進口稅額2 倍至5 倍之罰鍰，或沒入或併沒入其貨物
    ：．．．四、其他違法行為。」「有前二項情事之一而涉及
    逃避管制者，依前條第1 項及第3 項論處。」「私運貨物進
    口、出口或經營私運貨物者，處貨價1 倍至3 倍之罰鍰」「
    前二項私運貨物沒入之。」為海關緝私條例第37條第1 項、
    第3 項及第36條第1 項、第3 項所明定。次按進口非屬臺灣
    地區與大陸地區貿易許可辦法第7 條規定准許輸入之大陸地
    區物品者，即構成進口禁止輸入之物品而涉及逃避管制之違
    法行為。
三、原告於93年2 月18日、93年2 月23日委由恆益報關有限公司
    向被告報運進口POLISHED TILES兩批（報單第AE/93/0761/1
    175 、AE/93/0835/0356 號），申報貨品分類號列第6907.9
    0.00.00-3 號，輸入規定MWO ，原申報產地為印尼，惟經被
    告查驗結果，認定產地為中國大陸，且屬未准許開放進口之
    大陸物品之事實，有進口報單、發票、財政部關稅總局（下
    稱關稅總局）94年12月1 日台總局認字第0941023837號及09
    41023836號函在原處分卷，報關及事後檢具之發票、裝箱單
    、產地證明書、原產地認定委員會94年11月28日94年第23次
    會議審議表及貨樣照片在本院卷（38-55 頁及證物袋）可稽
    ，堪認為真實。是被告認原告涉有虛報產地、逃避管制之違
    規行為，並無不合。
四、原告雖主張本件係訴外人葉福昌冒用原告名義所為，原告並
    無故意過失；又原告已提供產地證明書，證明系爭貨物原產
    地為印尼，原產地認定委員會之鑑定並不客觀且失之率斷，
    不符經驗及論理法則云云，詳如事實欄所載。惟查：
  (一)系爭貨物為80X80 CM及60X60 CM滲花拋光磚，經被告查驗結
    果，貨樣胚底商標Logo處有明顯磨痕，無法辨識，顯與一般
    廠商莫不在瓷磚商品背面標示商標Logo或廠牌名稱之商業常
    態不符，且原告及出口商就此均未能提出合理說明。又系爭
    貨物申報自印尼進口，製造商為CV. Mulia Graga
    Indonesia ，惟據台灣區陶瓷工業同業公會（下稱陶瓷公會
    ）於2005年9 月1 日修正之「越南、印尼、馬來西亞、泰國
    有設備生產60X60 CM（含）及以上尺寸拋光磚之製造廠商一
    覽表」顯示，印尼地區除Essenza 公司之外，並無任何工廠
    有製造生產80X80 CM拋光磚之能力。參以原告既無法提供系
    爭貨物之生產線整線證明，無從證明其確為印尼產製，且系
    爭磁磚背面異常之磨痕在於隱瞞商標Logo及產地之意圖至為
    明顯，而大陸產製之磁磚係非屬經經濟部公告准許輸入之大
    陸物品，是被告據以認定系爭貨物為中國大陸產製，並非無
    據。
  (二)原告雖提出93年2 月25日核發編號02984 及02985 號之產地
    證明書，惟其所載數量及貨名分別為：4,320CTN=12,960
    PCS OF POLISHED TILES 及6,120CTN=22,860PCS OF
    POLISHED TILES，與報單申報之數量分別為4,160CTN、5,86
    0CTN均不相符，難認該證明係針對系爭貨物核發，自不足以
    為系爭貨物為印尼產製之證明。至於發票、裝箱單縱屬真實
    ，亦僅為系爭貨物交易及起運所在之證明，況原告事後提供
    之正式發票及裝箱單，所載進口瓷磚之數量與報單申報之數
    量亦不符，自無法為原告有利之證明。
  (三)被告為審慎計，依進口貨物原產地認定標準第4 條規定：「
    進口貨品原產地由進口地關稅局認定，認定有疑義時，由進
    口地關稅局報請財政部關稅總局會同有關機關及學者專家會
    商。」再報請關稅總局經原產地認定委員會依前述查證情形
    、陶瓷公會提供東南亞地區擁有設備生產60cm×60cm以上尺
    寸拋光磚之製造廠商一覽表及與會專家諮詢意見等情，審議
    結果認定系爭貨物原產地為中國大陸。經核前開委員會係由
    有關機關代表及專家學者組成，其就相關事證會商綜合研判
    所為之鑑定結果，自有相當之正確性及公信力，且由被告以
    96 年2月13日基普六字第0961005318號函（見本院證物袋）
    報與會專家之專長背景資料可知，與會專家均係具有磁磚、
    建材相關事務專長者，其所為諮詢意見核無違反專業判斷及
    經驗法則或之情形，自屬可採。原告未能就前開研判理由提
    出具體事證為批駁，空言主張審議結果非客觀公正，即無可
    取。
  (四)按「進出口貨物查驗準則」第20條規定：「進口貨物如在查
    驗過程中，發現有未申報、偽報貨名、品質、規格或匿報數
    量等違章情事時，以全部查驗為原則，俾明瞭整批貨物之真
    實情形。但在繼續查驗中，如已查驗部分足以推斷整批貨物
    之真實內容者，得酌情免予繼續開驗。」查系爭貨物係整批
    自同一工廠購入，報單亦未分項特別區別產地，應足以推斷
    整批貨物來源相同，故被告僅就系爭貨物部分貨櫃抽驗，並
    無率斷可言。
  (五)依原處分卷附原告所提復查申請書、訴願書顯示，其承認同
    意訴外人葉福昌借用該公司名義進口貨物，且訴願書陳稱：
    「其（指葉福昌）進口時，本公司均有查證確為馬來西亞及
    印尼產品」，足見原告所稱不知情，係訴外人葉福昌冒用其
    名義云云，顯無可採。原告報運進口貨物，依法有誠實申報
    之義務，其未注意事前查證或特別約明賣方不得以大陸物品
    交付，縱無故意，難謂無過失，自不得主張免責。
五、綜上所述，原告主張均無可採。從而被告以原告涉有虛報產
    地逃避管制之情事，各處以貨價1 倍之罰鍰計3,540,638 元
    、2,873,505 元，並沒入貨物，訴願決定予以維持，揆諸首
    開規定，均無違誤。原告仍執前詞請求撤銷，為無理由，應
    予駁回。
六、兩造其餘陳述於判決結果不生影響，無庸一一論列，併予敘
    明。
據上論結，本件原告之訴為無理由，爰依行政訴訟法第98條第3
項前段，判決如主文。
中　　華　　民　　國　　96　　年　 　5　　月　 24  　 日
                  第三庭審判長法  官   姜素娥
                              法  官   陳國成
                              法  官   楊莉莉
上為正本係照原本作成。
如不服本判決，應於送達後20日內，向本院提出上訴狀並表明上
訴理由，如於本判決宣示後送達前提起上訴者，應於判決送達後
20日內補提上訴理由書（須按他造人數附繕本）。
中　　華　　民　　國　　96　　年　 　5　　月　 24  　 日
                              書記官   林俞文
